【裁判字號】    98,訴,75
【裁判日期】    980331
【裁判案由】    交付房屋
【裁判全文】
臺灣嘉義地方法院民事判決                98年度訴字第75號
原      告  乙○○
訴訟代理人  楊勝夫律師
被      告  甲○○
上列當事人間交付房屋事件，本院於民國98年3月30日言詞辯論
終結，判決如下：
    主  文
被告應將坐落嘉義市○區○○段二四八之一地號，建號九三九號
二層住家用加強磚造樓房一棟，面積一四一點二六平方公尺、電
梯樓梯間一一點九二平方公尺，及同段地號上一七二三棟次鋼筋
混凝土造三層住房一棟，面積一九Ｏ點四七平方公尺、鋼筋混凝
土造梯間面積一二點五一平方公尺、陽台一二點三三平方公尺，
即門牌號碼嘉義市○○路一八八號房屋交付原告。
訴訟費用由被告負擔。
    事實及理由
一、原告起訴主張：
  (一)原告於民國96年間向鈞院標得被告所有坐落嘉義市○區○○
    段248之1地號，建號939號2層住家用加強磚造樓房1棟，面
    積141.26平方公尺、電梯樓梯間11.92平方公尺及同段地號
    上1723棟次鋼筋混凝土造3層住房1棟，面積190.47平方公尺
    、鋼筋混凝土造梯間面積12.51平方公尺、陽台12.33平方公
    尺，即門牌號碼嘉義市○○路188號房屋（下稱系爭房屋）
    ，於執行點交時被告之妻許幸芳表示願意買回，並簽訂買賣
    契約1份（下稱買回之買賣契約）。鈞院以被告夫妻既有意
    買回，乃不執行點交簽結。許幸芳於簽訂買回之買賣契約時
    ，約定先委託代書向金融機構辦理貸款新臺幣（下同）280
    萬元，如金融機構無法核准時，雙方之買賣不成立。系爭房
    地委託代書辦理抵押借款，據銀行評估最多只能核貸208萬
    元，被告又不願以現款買回，前開買回之買賣關係依約不成
    ，惟被告仍占用系爭房屋居住拒絕搬遷交付。原告於97 年9
    月15日委請律師以97年度律勝函字第013號函，通知被告買
    賣不成立，請求於20日內將系爭房屋騰空交付，被告仍拒不
    交付，經原告以所有權排除侵害之法律關係訴請遷讓房屋，
    鈞院97年度訴字第606號民事判決以被告尚未交付房屋，其
    占用系爭房屋非無權占有為由，駁回原告之訴。
  (二)被告既為系爭標的之出賣人，原告已繳足全部價金取得權利
    移轉證書並辦理所有權移轉登記完畢，依民法第348條第1項
    之規定，被告自應將系爭標的交付原告，並聲明：如主文所
    示。
二、被告則已下列言詞置辯，並聲明：原告之訴駁回。
  (一)買回之買賣契約中約定委託辦理貸款之代書，係由原告聘請
    ，而非許幸芳。系爭房屋原係被告所有，經法院拍賣，由原
    告承受。許幸芳因想買回，故與原告簽訂買回之買賣契約，
    惟依契約雙方同意向銀行貸款後全部付清，被告未向銀行貸
    款，且代書亦未替被告辦理貸款事宜，所以無法買回。
  (二)依據契約第6、7、9及13條規定，原告都沒有辦理房屋貸款
    ，如果原告將契約處理好，被告願意交付房屋予原告。
三、下列事項為兩造所不爭執，應堪認定（本院調整若干文字敘
    述）：
  (一)系爭房屋係由原告96年向本院拍得，債務人及房屋原所有人
    係被告。
  (二)因被告與其配偶許幸芳欲買回系爭房屋，本院因而未將系爭
    房屋點交予原告。嗣許幸芳與原告訂有買回之買賣契約書，
    約定買回系爭房屋，然事後被告與許幸芳仍未能將系爭房屋
    買回。
  (三)系爭房屋現由被告占有中。
四、本件兩造爭執者，乃被告應否將系爭房屋交付原告，茲論述
    如下：
  (一)按物之出賣人，負交付其物於買受人，並使其取得該物所有
    權之義務。民法第348條第1項定有明文。所謂交付其物於買
    受人，係指移轉其物之占有於買受人而言，最高法院41年台
    上字第1564號判例參照。又強制執行法上之拍賣應解釋為買
    賣之一種，即以債務人為出賣人，拍定人為買受人，而以拍
    賣機關代替債務人立於出賣人之地位，最高法院49年台抗字
    第83號判例參照。本件被告為系爭房屋之原所有人，原告於
    96年間，向本院拍得系爭房屋，成為所有權人，已如上述，
    被告自應將系爭房屋交付原告。
  (二)被告辯稱：依契約（即買回之買賣契約）第6、7、9、13 條
    規定，原告都沒有辦理房屋貸款，對方如果契約處理好，我
    願意交付云云，考其真意，無非行使同時履行抗辯權。惟按
    同時履行抗辯權之成立，須因雙務契約而互負債務為要件。
    倘若雙方當事人所負債務，並非因同一雙務契約所發生，即
    無從成立同時履行抗辯權。本件被告係依據買回之買賣契約
    ，主張原告為對待給付前，得拒絕自己之給付，然該契約係
    被告配偶許幸芳自原告處買回系爭房屋而約定，與原告透過
    法院拍賣取得系爭房屋所有權之買賣關係，究屬兩事。要言
    之，縱使原告果有未辦理貸款之情事，亦係違反買回之買賣
    契約，而非違反拍賣之買賣關係，揆諸上揭說明，被告仍不
    能拒絕自己因法院拍賣所負交付房屋之義務。故被告上開所
    辯，自屬無據。
  (三)綜上，原告依據買賣之法律關係，請求被告交付坐落嘉義市
    ○區○○段248之1地號，建號939號2層住家用加強磚造樓房
    1棟，面積141.26平方公尺、電梯樓梯間11.92平方公尺及同
    段地號上1723棟次鋼筋混凝土造3層住房1棟，面積190.47平
    方公尺、鋼筋混凝土造梯間面積12.51平方公尺、陽台12.33
    平方公尺，即門牌號碼嘉義市○○路188號房屋，為有理由
    ，應予准許。
五、本件事證已臻明確，兩造其餘主張陳述及所提之證據，經本
    院審酌後，核於本件判決之結果均無影響，自毋庸一一論列
    ，附此敘明。
六、據上論結，原告之訴為有理由，依民事訴訟法第78條，判決
    如主文。
中    華    民    國    98    年    3     月    31    日
                  民事第一庭法  官  張鶴齡
以上正本係照原本作成。
如對本判決上訴須於判決送達後20日內向本院提出上訴狀。
中    華    民    國    98    年    3     月    31    日
                            書記官  馮澤文


司法院資訊處製作；財團法人民間司法改革基金會備份。
